【裁判字號】    92,上易,447
【裁判日期】    920430
【裁判案由】    竊盜等
【裁判全文】
臺灣高等法院高雄分院刑事判決                    九十二年度上易字第四四七號
      上  訴  人
      即  被  告  甲○○
右上訴人因竊盜等案件，不服臺灣高雄地方法院九十二年度易字第六號中華民國九十
二年二月十三日第一審判決（起訴案號：臺灣高雄地方法院檢察署九十一年度偵字第
二二二一０號、第二五五四三號），提起上訴，本院判決如左：
      主  文
原判決撤銷。
甲○○連續攜帶兇器竊盜未遂，處有期徒刑陸月，如易科罰金，以參佰元折算壹日，
一字型螺絲起子壹支沒收。
      事  實
一、甲○○與真實姓名、年籍均不詳綽號「阿鷹」之成年男子，共同基於意圖為自己
    不法所有之犯意聯絡，於民國九十一年九月六日（起訴書誤載為六月十五日）下
    午三時許，由甲○○騎乘車號ＹＸＸ─七九一號輕型機車後載該綽號「阿鷹」之
    人，行經高雄縣鳳山市○○○路四九六號前，見丙○○所有車號ＺＢ─七二八九
    號自用小客車停放於該處，且四下無人，認有機可趁，即由該綽號「阿鷹」之人
    下車以不詳之手法撬開車門後，竊取置放於車內丙○○所有之皮包一個（內有行
    動電話一支、抽取式磁碟機一台、印章一個、大眾及彰化銀行存摺簿各一本，價
    值共約新台幣二萬三千元），甲○○則在旁負責把風，得手後，迅即與甲○○騎
    乘上開機車離去，嗣經在附近之大眾銀行保全人員張政德當場目擊行竊經過，並
    記下車牌號碼提供予丙○○後，經丙○○報警而循線查獲。甲○○基於前之自己
    不法所有意圖之概括犯意，連續於九十一年十月五日中午十二時四十分許，騎乘
    前揭機車行經高雄市○○區○○路二０六號紅歡大賣場前，見乙○○騎乘車號Ｚ
    ＩＩ─０八二號輕型機車停放該處並進入賣場內購物，認有機可趁，欲竊取乙○○前揭機車置物箱內之財物，即持其所有隨車攜帶客觀上對人之生命、身體具有
    危險性足供兇器使用之一字型螺絲起子一支，撬壞而毀損乙○○所有前揭機車之
    車頭鎖（撬開車頭鎖即可開啟置物箱），足以生損害於乙○○，甫著手於搜尋竊
    取置物箱內財物之際，即為附近巡邏員警發現，甲○○迅即逃離，致未得逞，嗣
    為警在高雄市○○路與二苓路口逮捕查獲，並當場扣得甲○○所有供行竊用之一
    字型螺絲起子一支。
二、案經被害人乙○○訴由高雄市政府警察局小港分局移送及高雄縣警察局鳳山分局
    報請臺灣高雄地方法院檢察署檢察官偵查起訴。
      理  由
一、上訴人即被告甲○○經本院合法傳喚，無正當理由不到庭，惟被告甲○○對於右
    揭持其所有之一字型螺絲起子撬壞告訴人乙○○機車車頭鎖，並著手竊取告訴人
    乙○○機車置物箱內之財物，然未得手即被發現之事實，業據被告於警訊、偵訊
    及原審審理中坦承不諱，核與告訴人乙○○於警訊中指訴其所有機車車頭鎖被破
    壞之情節相符，復有估價單一紙及扣案之一字型螺絲起子一支扣案可資佐證，足
    認被告此部分之自白與事實相符，自可採憑，該部分加重竊盜未遂犯行，堪以認
    定。
二、至被告雖自始矢口否認有於前揭時地與不詳真實姓名綽號「阿鷹」之人，共同行
    竊被害人丙○○所有置於車內之皮包，其於原審時並辯稱：當天我是騎車載綽號
    「阿鷹」之人去找朋友，行經案發地點時「阿鷹」要我停車等一下，我不知道當
    時「阿鷹」是去偷皮包等語。惟查：
（一）案發當時係有二人騎乘車號ＹＸＸ─七九一號機車，竊取被害人丙○○所有置
      於車號ＺＢ─七二八九號自小客車內之皮包，而行竊方式係由其中一人下車後
      直接打開該車車門進入竊取，且竊取之動作很快即共同騎乘機車駛離等情，業
      據目擊證人即大眾銀行保全人員張政德於偵訊中證述甚詳（見九十一年度偵字
      第二五五四三號偵查卷第十七頁反面），而該車號ＹＸＸ─七九一號輕型機車
      確係被告所有，此有車籍作業系統─查詢認可資料一紙在警訊卷可參。
（二）被告於偵訊中供承：當時我騎車載綽號「阿鷹」之人經過該處，「阿鷹」叫我
      停車後突然下車打開車門，只聽到「碰」乙聲我轉頭過去，看見「阿鷹」手裡
      拿著一個皮包叫我趕快騎車離開等語（見同上偵查卷第十一頁反面），其復於
      原審審理中供稱：我當時坐在機車上等「阿鷹」，距離其竊取之地點約有一部
      汽車之遠等情（見原審卷第三十三頁），是依被告當時停車地點與該不詳姓名
      綽號「阿鷹」之人行竊位置之距離，僅不過約一部汽車之遠，堪認被告係與該
      不詳姓名之人早已選定目標預謀行竊，被告乃停車在旁把風並等候「阿鷹」竊
      盜得手後，搭載其離去。
（三）被告於原審審理中供稱其與該不詳姓名綽號「阿鷹」之人，僅認識二個月，並
      不知其真實姓名及詳細年籍資料，亦無法與之聯絡等情，本院自無從傳喚該「
      阿鷹」之成年男子以為查證。
（四）綜上所述，足徵被告前揭所辯情節，顯係事後飾卸之詞，尚難採憑。本件事證
      明確，被告共同竊盜犯行，亦堪認定。
三、按刑法第三百二十一條第一項第三款之攜帶兇器竊盜罪，係以行為人攜帶兇器竊
    盜為其加重條件，此所謂兇器，其種類並無限制，凡客觀上足對人之生命、身體
    、安全構成威脅，具有危險性之器械均屬之，且祇須行竊時攜帶此種具有危險性
    之兇器為已足，並不以攜帶之初有行兇之意圖為必要（最高法院七十九年台上字
    第五二五三號判例參照）。被告第一次竊盜行為，係犯刑法第三百二十條第一項
    之普通竊盜罪；查被告甲○○第二次持以行竊之一字型螺絲起子，質地堅硬銳利
    ，客觀上對人身安全顯有危害，足供兇器使用，有照片在警訊卷可參，其持之毀
    損機車車頭鎖並著手開啟置物箱以竊取財物，然未竊得財物，尚屬未遂階段，核
    被告該部分所為，係犯刑法第三百二十一條第二項、第一項第三款之攜帶兇器竊
    盜未遂罪及同法第三百五十四條之毀損罪。被告與該不詳真實姓名綽號「阿鷹」
    之成年人間，就所犯第一次普通竊盜犯行，彼此間互有犯意聯絡及行為分擔，應
    為共同正犯。又被告所犯上開加重竊盜未遂罪、毀損罪二罪間，具有方法、目的
    之牽連關係，應依刑法第五十五條規定，從一重之加重竊盜未遂罪處斷。又被告
    先後二次竊盜犯行，一次普通竊盜既遂、一次加重竊盜未遂，時間緊接，所犯罪
    名相同，顯係基於概括犯意反覆為之，為連續犯，應依刑法第五十六條規定，應
    從一重之加重竊盜未遂罪處斷。被告加重竊盜之行為，尚未得手，僅止於未遂階
    段，爰依刑法第二十六條前段規定，減輕其刑。
四、原審以被告罪證明確，因予論罪科刑，固非無見；惟查：原審認被告所犯上開普
    通竊盜及加重竊盜未遂二罪間，犯意各別，手法互殊，應予分論併罰，因被告於
    九十一年十月五日之第二次竊盜犯行，係因其騎車路過見被害人停車後下車購物
    ，認有機可趁，方臨時起意持螺絲起子行竊該機車置物箱內之財物等情，業據被
    告於原審審理中供明在卷，足見被告為第二次之竊盜犯行，顯非於右揭竊取被害
    人丙○○車內財物時，即自始基於單一整體故意所為，自不能認先後二次竊盜犯
    行係屬連續犯云云。然所謂概括犯意，並非限於行為人其後連續之行為均為自始
    基於單一整體故意所為，始得認定概括犯意而成立連續犯，事實上只要行為人認
    有機可趁而下手行竊，犯罪時間緊接，即可成立連續犯，因此原審認被告先後二
    次竊盜犯行不成立連續犯，應成立數罪併罰，尚有未洽。被告具狀上訴意旨，以
    量刑過重為由，指摘原判決不當，雖無理由，然原判決既有上開可議之處，自屬
    無可維持，應由本院將原判決予以撤銷改判。爰審酌被告為貪圖小利，不思正當
    工作以賺取金錢，除與綽號「阿鷹」之人共同行竊外，更持具有危險性之螺絲起
    子行竊，危害社會安寧，並因而造成被害人之損失與不便，惟念及其所竊財物之
    價值非高，及犯後已坦承部分犯行等一切情狀，量處有期徒刑六月，並諭知如易
    科罰金之折算標準。扣案之一字型螺絲起子一支，為被告所有用以行竊之物，業
    據被告於原審供承在卷，爰依刑法第三十八條第一項第二款之規定，併予宣告沒
    收；另車號ＹＸＸ─七九一號輕型機車一部，雖係被告所有，然並非供被告犯本
    件竊盜罪所用之物，爰不另宣告沒收，併此敘明。
五、被告經本院合法傳喚，無正當理由不到庭，爰不待其陳述逕行判決。
據上論斷，應依刑事訴訟法第三百七十一條、第三百六十九條第一項前段、第三百六
十四條、第二百九十九條第一項前段、刑法第五十六條、第三百二十一條第二項、第
一項第三款、第三百五十四條、第五十五條、第二十六條前段、第四十一條第一項前
段、第三十八條第一項第二款、罰金罰鍰提高標準條例第一條前段、第二條，判決如
主文。
本案經檢察官方娜蓉到庭執行職務。
中    華    民    國      九十二      年      四      月     三十   日
                              臺灣高等法院高雄分院刑事第二庭
                                  審判長法官  林正雄
                                        法官  謝靜雯
                                        法官  黃壽燕
右正本證明與原本無異。
不得上訴。
                                  法院書記官  黃富美
中    華    民    國      九十二      年      四      月    三十    日
附錄本判決論罪科刑法條：
刑法第三百二十條第一項：
意圖為自己或第三人不法之所有，而竊取他人之動產者，為竊盜罪，處五年以下有期
徒刑、拘役或五百元以下罰金。
刑法第三百二十一條：
犯竊盜罪而有左列情形之一者，處六月以上五年以下有期徒刑：
一  於夜間侵入住宅或有人居住之建築物、船艦，或隱匿其內而犯之者。
二  毀越門扇、牆垣或其他安全設備而犯之者。
三  攜帶兇器而犯之者。
四  結夥三人以上而犯之者。
五  乘火災、水災或其他災害之際而犯之者。
六  在車站或埠頭而犯之者。
前項之未遂罰之。
刑法第三百五十四條：
毀棄、損壞前二條以外之他人之物或致令不堪用，足以生損害於公眾或他人者，處二
年以下有期徒刑、拘役或五百元以下罰金。


司法院資訊處製作；財團法人民間司法改革基金會備份。
